臺灣臺中地方法院刑事判決　　　　　　　　　　　　　九十年度訴字第二二五四號
　　公　訴　人　臺灣台中地方法院檢察署檢察官
　　被　　　告　丙○○
　　選任辯護人　王揚銘
右列被告因強盜案件，經檢察官提起公訴（九十年度偵字第一二五九三號），本院判
決如左：
    主  文
丙○○竊盜，累犯，處有期徒刑拾月；又竊盜，因脫免逮捕，當場施以強暴，累犯，
處有期徒刑肆年。應執行有期徒刑肆年捌月。
    事  實
一、丙○○（公訴人誤繕為陳隆，下均同）前曾有多次麻藥、過失傷害、傷害、毒
    品及搶奪等犯行，素行不佳，其中曾於民國八十七年九月間，因傷害案件，經本
    院於八十八年間判處有期徒刑三月確定，於八十八年七月三十一日易科罰金執行
    完畢。詎仍不知悔改，復意圖為自己不法之所有，於九十年七月十四日十六時四
    十分許，偕同友人甲○○前往臺中市○區○○路一○五號之國勤通訊行，向服務
    人員乙○○佯稱欲購買行動電話手機及辦理門號，趁乙○○介紹之際，竊取另一
    服務人員戊○○所有懸掛在手機配件展示區上之行動電話乙具（飛利浦牌９Ａ９
    、銀色、手機序號000000000000000號、手機號碼○九五二三四
    ＸＸＸＸ號，下簡稱系爭行動電話），偽裝觀看該行動電話，旋即放入左褲袋並
    走出門外，為乙○○適時發現而轉告戊○○，適戊○○行動電話鈴聲響起，戊○○見狀追出店外並要求丙○○返還行動電話手機時，丙○○竟假裝接聽行動電話
    ，以手推開戊○○並謊稱未拿走行動電話，隨即拔腿逃逸，乙○○、戊○○及通
    訊行負責人丁○○等人緊隨追討，追逐至臺中市○區○○街與大全街十三巷口時
    ，丙○○逃入大全街十三巷內，誤為無尾巷無路可逃，始將戊○○所有行動電話
    丟擲在大全街與大全街十三巷口之馬路上，丁○○隨後趕到欲加以逮捕時，丙○○為脫免逮捕，竟當場動手毆打丁○○之頭部（未成傷）施以強暴，致使丁○○
    所配戴之眼鏡掉落於地上，終為丁○○等人所逮捕。
二、案經臺中市警察局第一分局報請臺灣臺中地方法院檢察署檢察官偵查起訴。
    理  由
一、訊據被告丙○○對於伊與友人甲○○在右揭時地前往國勤通訊行欲購買行動電話
    並將被害人戊○○所有系爭行動電話放入伊左褲袋內即走出店門，事後遭被害人
    戊○○、丁○○及證人乙○○等人追逐，直到大全街口才將該手機放在地上由被
    害人戊○○取回，當時伊遭被害人丁○○勒住脖子，有掙扎，導致被害人丁○○
    眼鏡丟到地上等情固均不否認，惟矢口否認有何竊盜及準強盜犯行，辯稱：當時
    伊是在看配件區之系爭行動電話，彼時伊所有行動電話響起，就接聽電話，並順
    手將系爭行動電話放入伊口袋內，走到門口接聽時，被害人戊○○有向伊要行動
    電話，伊就拿給她並問是否為這支？戊○○就大喊搶劫，乙○○及丁○○也緊追
    不捨，伊並非有行竊故意，且當時丁○○扭住伊脖子，伊很難過才掙扎扭轉，並
    未出手毆打被害人丁○○云云。惟查：右開事實，迭據被害人戊○○迭自警、偵
    訊及本院審理期間指稱：當時嫌犯（即被告，下同）是到店裡說要辦理門號，是
    由同事乙○○接洽，而伊手機掛在牆上配件區遭嫌犯竊走後，被乙○○發現，嫌
    犯就到店外故意裝在講手機，結果伊發現追出剛好伊手機在響，伊正要準備上去
    搜伊手機時，嫌犯就拔腿就跑，伊與乙○○就立即在後追捕嫌犯，伊老闆丁○○
    發現也加入圍捕，伊等三人合力圍捕到大全街十三巷口逮捕到嫌犯，並打電話由
    警方將嫌犯帶回所處理，伊當時發現伊手機遭嫌犯竊走後，伊就跟嫌犯說把手機
    還伊，而嫌犯說他沒有拿伊手機，正好伊手機在響，伊準備上前搜嫌犯口袋時，
    嫌犯就馬上拔腿跑，伊跑到大全街死巷口底時，伊剛好到巷口，看到嫌犯將手機
    丟出來，並說他已經沒有拿了，叫伊不能追他，他就沿著騎樓離開，伊仍要追他
    ，老闆就來抓他，他就說要到店裡再談，老闆不從，他就揮手打老闆左眼，眼鏡
    因此掉落，伊趕快報警等詞；證人乙○○證述：被告．．．佯稱要辦手機及門號
    ，並在現場看展示櫃內之手機，當時戊○○之手機放置於展示櫃後方牆壁上，戊○○當時在接聽電話與客人服務，當時伊看見被告把戊○○之手機拿走，並放置
    於左口袋褲子內，此時被告即佯稱自己手機在響就走到外面要接電話，正好戊○○之手機就在被告左褲子內口袋響起，當戊○○之手機在被告之口袋響起時，伊
    就知道該手機就是戊○○所有，因為戊○○之手機音響很特別，戊○○並告知被
    告還來手機，戊○○並要向被告左褲子拿取手機時，被告並以左手推開戊○○，
    並轉向就逃跑，伊及戊○○就開始追犯嫌，並高喊搶劫，老闆丁○○聽到，並一
    起追犯嫌，並在台中市○○街十三巷口，伊與戊○○及丁○○合力逮捕犯嫌，並
    報警處理，當時被告跑到死巷見已逃不掉，就將手機丟在地上，路人及老闆及時
    趕到逮捕，之後被告就打老闆的頭，致老闆眼鏡破損，伊也有追捕被告，伊有看
    到被告的手揮打路人等語；及被害人丁○○指述：伊當時在店內發現店裡小姐戊○○在店外與嫌犯發生拉扯，之後店裡小姐戊○○喊搶劫，伊馬上從櫃檯跳出來
    ，參加圍捕嫌犯，追到大全街十三巷口，是一個死巷，結果嫌犯跑出來，然後嫌
    犯將口袋手機丟在地上，而戊○○將手機撿起來，當時伊抓住嫌犯衣領，被告說
    到店內再談，他要反抗，就以手揮伊頭，伊眼鏡鏡片破裂，伊額頭會痛，但沒有
    受傷，後來通知警方到達現場將嫌犯帶回所處理，事後伊去民生路某家眼鏡行修
    繕約花新台幣（下同）四百餘元等情綦詳，有各該訊問筆錄在卷可按。且被害人
    戊○○、丁○○、證人乙○○與被告彼此間互不相識，為被告所直承，被害人及
    證人自無何設詞誣陷被告之理，而以被害人戊○○係六十三年十月二日出生，案
    發時為二十六歲之單純平民百姓，於發覺系爭行動電話遭竊，而向被告索討，被
    告如誤取該電話並能立即交出系爭行動電話與被害人戊○○辨識，詢以「這不是
    展示的嗎？」或「是這支嗎？」之親切口吻，並有歸還之舉動，任何人尤其年僅
    二十六歲之女性為避免紛爭，息事寧人，斷無大喊搶劫，並虛構事實陷被告於囹
    圄，且自招將來可能被訴誣告危險之理。且觀被告所有0000000000號
    行動電話於九十年七月十四日十六時二十四分零九秒及十六時三十八分二十四秒
    有撥打張囿國使用以吳慧翎名義申請之0000000000號行動電話，而該
    0000000000號行動電話僅於當日十五時五十七分十三秒、十九時四十
    七分四十三秒有撥打被告所有上開行動電話二次之記錄，此觀卷附中華電信股份
    有限公司及東信電訊股份有限公司檢送該二電話之通聯明細表各一份可稽，是於
    被告所辯在當日十六時（或四十分）至遭逮捕之十六時五十分此段期間均未有接
    收自0000000000號號碼撥打之紀錄，則被告顯無可能在被害人戊○○
    發覺系爭行動電話遭竊，而向其索討之際，有實際接收友人張囿國行動電話之情
    ，此與被告迭自警、偵訊及本院審理時供稱當時確實接收張囿國以000000
    0000號號碼撥打一情顯然不合，足見被害人戊○○及證人乙○○均指、證稱
    被告佯裝接聽電話而步出門外一情堪予採信，被告辯稱：因為接聽電話不慎將系
    爭行動電話放入口袋，且有歸還系爭行動電話之舉動，而無竊盜故意，顯無可採
    。至被告於竊盜犯行遭發覺後，經被害人戊○○、丁○○及證人乙○○追捕，由
    被害人丁○○出面與被告抵抗，因為被告出手毆打被害人丁○○，雖丁○○未成
    傷，但其所配戴之眼鏡因而掉落地面損壞等情，業據被害人戊○○、丁○○及證
    人乙○○指、證訴如前，且被告對於案發當時僅被害人丁○○一人與其搏鬥並不
    否認，而觀被告自林森路之國勤通訊行輾轉跑至大全街及大全街十三巷內，均經
    被害人戊○○、丁○○及證人乙○○等人不捨地追捕，被告為避免逮捕而有刑責
    ，勢必想盡辦法脫逃，以被告身高一百八十公分，體重九十公斤之體格魁武，而
    被害人丁○○不若被告高頭大馬，被告並非瘦弱毫無毆打被害人丁○○之可能，
    雖被害人戊○○、丁○○及證人乙○○於警訊時均未提及丁○○有遭被告毆打，
    反於檢察官偵訊時，於檢察官訊以：「被告有無毆打你們三人？」之時，被害人
    丁○○始指稱遭毆打，並直稱無驗傷單，但有將眼鏡打掉一語，惟本案遭竊之被
    害人僅被害人戊○○一人，於被害人戊○○大喊遭搶劫後，被害人丁○○及證人
    乙○○始尾隨追趕，且被害人丁○○為國勤通訊行負責人，見其店內員工遭竊，
    勢必以追捕被告為優先，且被告又當場遭警員以搶奪罪嫌逮捕，在被害人丁○○
    身上並未受傷，且所配戴眼鏡僅修復四百餘元之情況下，誤以為被告該施強暴行
    為亦已包括於搶奪罪名內，而未特予敘述，亦屬人情之常，此觀被害人丁○○係
    於檢察官偵訊程序終了前由檢察官主動訊問一情猶可見一般，足見被害人丁○○
    、戊○○及證人乙○○自始無杜撰誣陷被告之犯意，被告辯稱其並未動手毆打被
    害人丁○○一情要無足取。此外，復有贓物認領保管收據、現場圖、警員職務報
    告書各一紙、現場照片五幀在卷可證，本件事證業臻明確，被告有竊盜及事後脫
    免逮捕而當場施以強暴之犯行，至堪認定。
二、按被告係趁被害人戊○○不備之際，佯裝看配件區之系爭行動電話，且佯接聽電
    話，而信步走出門外，並非趁人不及注意而有奪取之行為，是被告拿取系爭行動
    電話之行為，核係犯刑法第三百二十條第一項竊盜罪，另刑法上準強盜罪無非係
    嫌疑人欲達護贓、脫逃或滅證之目的，非必使人不能抗拒之程度，始能達其目的
    ，是被告於竊盜犯行遭察覺時，動手毆打被害人丁○○使其眼鏡掉落，雖未達成
    傷之程度，仍已該當刑法第三百二十九條準強盜罪。而於被告將系爭行動電話放
    入其左褲袋內時，即已在其實力支配範圍內，屬竊盜既遂，被告在取得系爭行動
    電話時並非使用強暴、脅迫、藥劑、催眠術或他法，至使被害人戊○○不能抗拒
    之程度，公訴人認被告涉犯刑法第三百二十八條第三項（應係第四項）、第一項
    強盜未遂罪嫌，容有誤會，起訴法條應予變更。至被告所犯前開二罪，犯意各別
    ，行為互異，應予分論併罰。又被告曾於八十七年九月間，因傷害案件，經本院
    於八十八年間判處有期徒刑三月確定，於八十八年七月三十一日易科罰金執行完
    畢，有台灣台中地方法院檢察署刑案資料查註紀錄表及台灣高等法院被告全國前
    案紀錄表各一紙在卷佐參，其於五年內再犯本件有期徒刑以上之罪，以上二罪均
    為累犯，均依刑法第四十七條規定加重其刑。爰審酌被告犯案累累，素行不佳，
    且於八十九年四月間甫因相同案件，經本院於九十年六月二十日判處有期徒刑一
    年而後確定，犯案後未幾，復重施故技，年紀輕輕，不知循規蹈矩謀生，犯後復
    均飾詞推諉刑責，顯毫無悔意等一切情狀，分別量處如主文所示之刑，並定其應
    執行刑。
三、公訴人雖將被告姓名誤繕為「陳隆」，然被告於警訊及檢察官初訊時均以「丙○○」姓名應訊，且案發後及實際到場者均為本案被告丙○○，為被告所直承，
    且有卷附相片可證，公訴人顯係誤繕被告姓名，然其起訴對象仍為本案被告，茲
    將被告姓名予以更正，特予敘明。
據上論斷，應依刑事訴訟法第二百九十九條第一項前段、第三百條，刑法第三百二十
條第一項、第三百二十九條、第三百二十八條第一項、第四十七條、第五十一條第五
款，罰金罰鍰提高標準條例第一條前段，判決如主文。
中      華      民      國      九十一    年    一      月    二十九    日
                                        法  官  賴  妙  雲
右正本證明與原本無異。
如不服本判決，應於送達後十日內向本院提出上訴狀 （須附繕本） ，上訴於台灣高等
法院台中分院。
                                        書記官
中      華      民      國      九十一    年    一      月    二十九    日
附錄論罪科刑法條
刑法第三百二十條第一項
意圖為自己或第三人不法之所有，而竊取他人之動產者，為竊盜罪，處五年以下有期
徒刑、拘役或五百元以下罰金。
刑法第三百二十九條
竊盜或搶奪，因防護贓物，脫免逮捕或湮滅罪證，而當場施以強暴脅迫者，以強盜論
。
